臺灣臺中地方法院民事判決
110年度勞簡字第46號
原      告  圓洲商務平台股份有限公司

法定代理人  陳建良  
訴訟代理人  陸正義律師
            游盈蒨律師
被      告  國立自然科學博物館

法定代理人  焦傳金  
訴訟代理人  廖學能律師
上列當事人間請求給付承攬報酬事件，本院於民國111年1月5日
言詞辯論終結，判決如下：
    主      文
原告之訴及假執行之聲請均駁回。
訴訟費用由原告負擔。 
    事實及理由
甲、程序方面：
    當事人喪失訴訟能力或法定代理人死亡或其代理權消滅者，
    訴訟程序在有法定代理人或取得訴訟能力之本人承受其訴訟
    以前當然停止；承受訴訟人，於得為承受時，應即為承受之
    聲明。民事訴訟法第170條、第175條第1項分別定有明文。
    查本件起訴時被告之法定代理人為孫維新，嗣於本件訴訟中
    被告之法定代理人依序變更為黃文山、甲○○，並經被告先後
    具狀聲明由黃文山、甲○○承受訴訟（見本院卷第165、245頁
    ），核與前開規定相符，自應依序准由黃文山、甲○○承受訴
    訟。
乙、實體方面：
一、原告主張：
　㈠被告於民國108年12月24日就「109年服務人力採購案」（下
    稱系爭採購案）公開招標，由原告得標後，兩造簽立勞務承
    攬契約即「國立自然科學博物館109年服務人力採購案採購
    契約（下稱系爭契約），約定履約期限自109年1月1日起至
    同年12月31日止，由承攬人即原告依定作人即被告所列之每
    日人力需求，提供服務人力，並依據每月輪值表、打卡紀錄
    、薪資轉帳清冊、交易明細、勞健保等資料，以「實際出勤
    人日乘以單價」計算後，按月向被告請領承攬報酬。再者，
    依系爭契約第3條之契約價金結算方式約定，係採單價計算
    法，其中護理人員之每1人日單價為1,815元，其餘票亭、話
    務、展場、管理、植物園、秘書室、太空劇場等人員之每1
    人日單價均為1,446元。又被告要求原告應於法定休假日【
    即勞動基準法（下稱勞基法）第37條規定之休假（下亦稱國
    定假日），下同】提供服務人力之日期包括：109年1月1日
    元旦、1月11日總統副總統及公職人員選舉投票日、1月25至
    27日春節初一至初三、2月28日和平紀念日、4月3至4日兒童
    節與民族掃墓節、5月1日勞動節、6月25日端午節、10月1日
    中秋節、10月10日國慶日，合計12日（下稱前開法定休假日
    ）。原告並依勞基法第39條規定，就前開法定休假日出勤之
    勞工加倍發給工資，被告就此部分自應依系爭契約第3條約
    定之單價（即每1人日單價）數額為基礎，以每一出勤人數
    依2人日單價計算（即依系爭契約第3條之每1人日單價數額
    乘以2而加倍計算）給付原告，惟被告就此部份仍僅依每1人
    日單價計算給付原告，被告對於前開法定休假日出勤勞工之
    第2人日加倍報酬（即如附表所示，下稱系爭第2人日報酬）
    合計444,140元，拒不給付原告。基此，原告自得依民法承
    攬及系爭契約第3條之約定，請求被告給付原告系爭第2人日
    報酬。
　㈡依系爭契約第8條第16項第4、5、6款約定，可知被告有保障
    勞工權益之義務，是被告就系爭契約之履行應以相關勞動法
    令之遵守為前提，不得任意規避、轉嫁勞務成本，以免造成
    勞動條件之劣化。系爭採購案公開招標公告中雖明列預算金
    額為15,786,549元，惟未顯示預算編列情形，原告於投標時
    無從知悉被告之預算編列情形。又由被告自行制作之「國定
    假日加倍發給工資預算估算表」（即被證2，下稱前開估算
    表），應認被告於規劃簽辦系爭採購案時，已將國定假日加
    倍發給之工資採為預算金額之估算考量項目其一，被告自應
    依系爭估算表執行並支用經費。況且，被告先前之108年採
    購案件中，亦有給付承攬廠商國定假日出勤之加倍承攬報酬
    ，此觀原告員工與該承攬廠商員工間之109年5月26日通訊軟
    體LINE對話（即原證3，下稱前開LINE對話）即明，被告於
    系爭採購案竟不為給付，顯然與過往之交易習慣不符，亦有
    違誠信原則，且係規避於國定假日享受勞工給付之勞務而依
    法應負擔之勞務成本。
　㈢再者，依系爭契約第7條第2款第1目、第2目約定，係以「日
    曆天」及「工作天」計算履約日數，即法定休假日計入履約
    日數，原告須於前開法定休假日派員出勤，該約定亦明文須
    將「工作天」列入作為計算方式，顯見系爭契約確有區分一
    般工作天與日曆天中法定休假日之差異。則前開法定休假日
    雖各為1出勤日數，仍應依系爭契約第3條之每1人日單價數
    額乘以2而加倍計算承攬報酬。
　㈣被告就系爭採購案之每日、每月所需勞工人數不一，且出勤
    時間並非比照政府行政機關辦公日曆表，被告係於前一個月
    始告知原告確切之勞務需求，致原告無法預期每月所需之勞
    工人數、個別勞工之出勤時段，原告就被告之勞務需求實難
    以「聘僱特定勞工連續出勤工作」之方式供給人力，而僅得
    以「雇用部分工時勞工」之方式，方符合被告之勞務需求。
    則原告所僱用之部分工時勞工，既非比照政府行政機關辦公
    日曆表出勤，無從適用勞基法第36條第2項彈性工時之規定
    而得以「一日換一日」之換班方式調整工作日，是被告抗辯
    原告得將前開法定休假日設定為調移放假等語，並無理由。
　㈤被告雖以原告得標金額14,628,888元低於其招標底價15,786,
    000元，原告不得事後反悔再為本件請求等語置辯。被告就
    此部分顯係將招標時之標價以總價投標、標價低者得標與履
    約報酬以單價計算二者混淆之。且被告依原告請款金額扣款
    後之實付原告承攬報酬總額僅為12,077,752元，亦未達14,6
    28,888元，益見被告前開所辯並無可採。
　㈥綜上所述，原告依民法承攬及系爭契約第3條之約定，請求被
    告給付原告系爭第2人日報酬合計444,140元及其法定遲延利
    息。並聲明：⒈被告應給付原告444,140元，及自起訴狀繕本
    送達被告翌日起至清償日止，按年息百分之五計算利息；⒉
    願供擔保，請准宣告假執行。
二、被告抗辯：
　㈠系爭採購案之招標文件、決標文件、招標規範（包括「營運
    典藏與資訊組」、「植物園」、「太空劇場」及「秘書室」
    招標規範，下合稱系爭招標規範）等文件，均屬系爭契約內
    容之一部分。且系爭契約第3條有關契約價金之給付及第5條
    契約價金之給付條件係採單價計算法，就護理人員、票亭、
    話務、展場及管理人員、植物園、秘書室、太空劇場約定依
    每1人日單價計算承攬報酬，契約總價為14,628,888元。系
    爭契約並無原告於國定假日提供服務人力（下亦稱派駐勞工
    ）時，被告應加倍給付原告承攬報酬之約定。且依原告之請
    款明細表，原告指派兼括護理師、票亭、營典組、話務、植
    物園、太空劇場等派駐勞工均符合每7日中有2日之休息（即
    其中1日為例假日，1日為休息日）或2週彈性工時的規範，
    並未逾越勞動法令關於工作時間及工作彈性化等措施之規範
    。況且，原告就太空劇場之派駐勞工，實際上亦未給付加倍
    工資予該派駐勞工。是原告主張被告應給付其系爭第2人日
    報酬，為無理由。
　㈡系爭契約第7條有關履約期限部分，約定如以日曆天計算者，
    包括同條第2項第2款所載放假日在內之所有日數均應計入。
    其次，系爭招標規範第2條第1項第1款，均已列各類人員國
    定假日須派員出勤人數，列出之工作日共計10,053人日，係
    以109年度每日出勤人力總數計算。且系爭招標規範第3條第
    6項亦明定「廠商對本案派駐勞工，其工作時數、請假、特
    別休假應依勞基法暨其施行細則、勞工請假規則、性別平等
    法及相關勞動法令規定辦理，相關費用均含於全案契約價金
    中，機關不再另行給付。」等語，以及標價清單備註說明「
    本清單所標示之總價，應包括招標文件所規定之所有應由廠
    商得標後辦理履約事項之契約價金，不論該等事項是否已於
    本清單明確標示」等語，足認原告投標時已知悉系爭契約係
    按每1人日單價計算應給付之報酬，並未區分一般上班日或
    法定休假日，而有不同之報酬約定。
　㈢被告就系爭採購合約於編列預算時，就管理費部分已有考量
    ，該部分約佔預算金額百分之5至6左右，若原告於法定休假
    日提供服務人力，致原告依勞基法之規定，必須給予勞工雙
    倍薪資，原告仍得依勞基法及勞工請假規則將國定假日設定
    為調移放假，亦不生雙倍薪酬之疑義。且原告於投標時已知
    悉系爭採購案之請款規則與預算編列情形，嗣後於履約階段
    ，竟又主張其於國定假日提供服務人力時，被告應加倍給付
    其承攬報酬，顯無理由。
　㈣前開估算表並非本件採購案所附之招標文件，亦非系爭契約
    之附件，僅係被告因應本件訴訟制作用以證明被告於國定假
    日時之人力需求，並非系爭契約有約定原告之派駐勞工於前
    開法定休假日出勤時，被告應另給付原告系爭第2人日報酬
    。
　㈤並聲明：⒈駁回原告之訴及其假執行之聲請；⒉如受不利益判
    決，願供擔保請准宣告免為假執行。　　
三、法院之判斷：　　
  ㈠下列事實，有系爭契約、系爭招標規範（見原證1、原證2之1
    至2之4），及標價清單、公開招標公告、決標公告、開標決
    標紀錄（見被證3、6、7）等件在卷可按，且為兩造所不爭
    執，應堪信為真實：
　⒈被告於108年12月24日（即刊登政府採購公報日期）就系爭採
    購案公開招標，由原告得標後，兩造簽立勞務承攬契約即系
    爭契約，兼括招標文件、決標文件、系爭招標規範等文件均
    屬系爭契約內容之一部分，系爭契約並約定「營運典藏與資
    訊組」、「植物園」、「太空劇場」之履約期限自109年1月
    1日起至同年12月31日止、「秘書室」之履約期限則自109年
    1月1日起至同年7月31日止，系爭契約價金總額為1,462,888
    元，系爭契約第3條並就契約價金結算方式約定採單價計算
    法，其中護理人員之每1人日單價為1,815元，其餘票亭、話
    務、展場、管理、植物園、秘書室、太空劇場等人員之每1
    人日單價均為1,446元，由承攬人即原告依定作人即被告所
    列之每日人力需求，提供服務人力，並依據每月出勤輪值表
    、每月出勤人員打卡紀錄、每月請款明細（含薪資轉帳清冊
    及交易明細）、勞健保等資料，依每月實際出勤人日結算承
    攬報酬。
　⒉原告有因被告之需求而於前開法定休假日提供服務人力（即
    派駐勞工），被告並依原告提供之該等服務人力，依系爭契
    約第3條單價計算法即：以每1人日單價數額計算給付原告該
    承攬報酬。
　㈡原告主張其於前開法定休假日提供服務人力（即派駐勞工）
    ，被告應另給付原告系爭第2人日報酬合計444,140元，有無
    理由？說明如次：
　⒈系爭契約第3條約定契約價金結算方式係採單價計算法，其中
    護理人員之每1人日單價為1,815元，其餘票亭、話務、展場
    、管理、植物園、秘書室、太空劇場等人員之每1人日單價
    均為1,446元，已如前述。且前開每1人日單價，係兼括原告
    支付派駐勞工工資、管銷費用等成本及所獲利潤在內，此綜
    參對照系爭契約第3條及原告提出之「法定休假日出勤月份
    之員工薪資明細表」（即原告民事準備二狀之附表三，見本
    院卷第205至216）、員工發薪明細資料（即原證6，見本院
    卷第217至235頁）即明（例如前開民事準備二狀之附表三中
    所列護理師黃吟詩109年2月份薪資之預估日薪1,500元，與
    系爭契約第3條所列護理人員每1人日單價1,815元二者之差
    額315元），並據原告於本院審理時陳明在卷（見本院110年
    10月1日言詞辯論筆錄）。則原告在系爭契約並無何種例外
    情形得採「每2人日單價計算」之特別約定（或補充協議）
    情形下，原告以其須依勞基法第39條規定加倍給付國定假日
    出勤勞工之工資為由，即逕以數額高於該等工資之系爭契約
    第3條所列各該人員之每1人日單價數額，作為主張被告應給
    付其系爭第2人日報酬數額之依據，核與系爭契約之約定不
    符，堪認原告前揭主張為屬無據，已無可採。
　⒉依系爭契約第8條第16項第3款第3目約定：「廠商對於派至機
    關提供勞務之派駐勞工，其請假、特別休假（含年資併計給予
    ）、加班（延長工作時間）及年終獎金（獎金或分配紅利）等
    工資給付之勞動條件，應依勞動基準法暨其施行細則、勞工請假
    規則及性別工作平等法規定辦理」，可知原告依系爭契約對
    於派至被告處提供勞務之派駐勞工相關勞動條件，均應符合
    勞基法等勞動法令之規範。換言之，非屬正常工作時間之工
    資給付相關規定，除國定假日（勞基法第37條）外，尚包括
    休息日、例假日（勞基法第36條）、特別休假（勞基法第38
    條）等規定，其中休國定假日、特別休假工作者，工資應加
    倍發給（即該假日當日工資照給外，再加發1日工資，勞基
    法第39條參照）；其中休息日工作者，工作時間在二小時以
    內之工資按平日每小時工資額另再加給一又三分之一以上、
    工作二小時後再繼續工作至滿八小時之工資按平日每小時工
    資額另再加給一又三分之二以上（勞基法第24條第2項參照
    ）。且查：
　　⑴系爭招標規範第3條第6項約明：「廠商對本案派駐勞工，
      其工作時數、請假、特別休假應依勞基法暨其施行細則、
      勞工請假規則、性別平等法及相關勞動法令規定辦理，相
      關費用均含於全案契約價金中，機關不再另行給付。」等
      語，以及原告填載之前開標價清單備註欄載明：「本清單
      所標示之總價，應包括招標文件所規定之所有應由廠商得
      標後辦理履約事項之契約價金，不論該等事項是否已於本
      清單明確標示」等語，足見原告投標時已詳悉系爭契約僅
      按每1人日單價計算承攬報酬，並未區分一般上班日或法
      定休假日而有不同承攬報酬之計價約定。
　　⑵再者，系爭契約關於日（天）數之約定詳如系爭招標規範
      所載，以日曆天計算者，包括系爭契約第7條第2項第2款
      所載放假日在內之所有日數，此觀系爭契約第7條之約定
      即明。又觀諸附表即原告主張系爭第2人日報酬之派駐勞
      工，僅為「營運典藏與資訊組」、「太空劇場」、「植物
      園」之派駐勞工。且參諸系爭招標規範關於被告需求人員
      之需求表，除已預估被告需求人員之人數外，且就需求日
      期已載明：「週二至週五」、「週六、週日、國定假日（
      寒暑假週一至週日）」（即「營運典藏與資訊組」、「太
      空劇場」招標規範部分）及「平日、假日」（即「植物園
      」招標規範部分）等語明確，顯見原告投標系爭採購案時
      ，除已詳悉其派駐勞工包括休息日、例假日、國定假日等
      日期均需出勤外，且原告亦能事前評估以何種勞動條件（
      工資係以計時、計日或計月方式給付為宜；工作時間是否
      採輪班制等方式）僱用該等派駐勞工為適當，據此預估其
      派駐勞工於休息日、例假日、國定假日乃至特別休假仍須
      出勤所須支付工資數額之成本為何。則原告既能事前評估
      其須支出派駐勞工工資之成本，並綜核其預估之相關管銷
      費用等成本及所獲利潤，原告經此斟酌損益、利弊取捨後
      ，仍決定以系爭契約價金總額1,462,888元及以系爭契約
      第3條所載之每1人日單價數額投標，進而與被告簽立系爭
      契約。於此情形，原告就派駐勞工於前開法定休假日出勤
      部分，倘單獨抽離而謂原告能另向被告請求系爭第2人日
      報酬，顯與系爭契約約定之真意不符，且係倒果為因、有
      違誠信原則。準此，原告依民法承攬及系爭契約第3條之
      約定，主張被告應另給付其系爭第2人日報酬，為無理由
      。
　　⑶實則，針對「營運典藏與資訊組」、「太空劇場」夜間開
      館營業之特殊情形，兩造就此部分另約明：「夜間開館營
      業(非夜間活動)之特殊情形須配合機關指定增派人員，廠
      商依勞動基準法等相關規定核實給付加班費，再備妥相關
      資料另向機關請款」等語，且原告係依此特約約定以其實
      際給付派駐勞工之工資向被告請款（即非依系爭契約第3
      條之每1人日單價數額乘以2而加倍計算），此觀「營運典
      藏與資訊組」、「太空劇場」招標規範中之上班時間第3
      點約定即明（見原證2之1、2之4），並有原告之加班費部
      分請款明細表在卷可按（見本院卷第273至275頁），由此
      益見非屬兩造此部分另以特約約明之其他事由（即包括原
      告之派駐勞工於休息日、國定假日、特別休假出勤等事由
      ），仍應回歸依系爭契約第3條約定之每1人日單價計算承
      攬報酬。是原告以其派駐勞工於前開法定休假日出勤為由
      ，據此主張被告應另給付原告系爭第2人日報酬，並無可
      採。
  ⒊原告主張：被告先前之108年採購案件中，亦有給付承攬廠商
    法定休假日出勤之加倍報酬乙節，固據原告提出前開LINE對
    話（即原證3）為證。為被告所否認。又前開LINE對話之對
    象乃為「絲涵」、「冠廷」等個人，又「絲涵」、「冠廷」
    僅係廠商人員亦非被告機關之相關承辦人員，亦據被告陳明
    在卷，自無從以前開LINE對話認定被告先前採購案件之契約
    約定內容究竟為何。且參諸被告提出108年之勞務承攬請款
    總表（承攬廠商為訴外人同晟企業有限公司，見被證9），
    就國定假日出勤人員部分，亦無加倍給付承攬報酬之情事（
    亦即仍以每1人日單價計算），堪認原告前揭主張，並無可
    採。此外，原告就前揭有利於己之事實，復未提出其他確切
    證據證明以實其說，自無從為有利原告之認定。
  ⒋再者，前開估算表僅係被告因應本件訴訟制作用以證明被告
    於國定假日時之人力需求，並非本件採購案所附之招標文件
    或系爭契約之附件乙節，業據被告陳明在卷。且綜參卷附系
    爭契約（含前開公開招標公告、決標公告及系爭招標規範）
    ，亦無從逕認前開估算表確為系爭契約內容之一部分。於此
    情形，自難以前開估算表作為有利原告認定之憑據。
　㈢綜上所述，原告依民法承攬及系爭契約第3條之約定，請求被
    告給付原告系爭第2人日報酬合計444,140元，及自起訴狀繕
    本送達被告翌日起至清償日止，按年息百分之五計算利息，
    為無理由，應予駁回。又原告之訴既經駁回，其假執行之聲
    請亦失其宣告之依據，應併予駁回。 
四、本件事證已臻明確，兩造其餘攻擊防禦方法及舉證，經核與
    判決之結果不生影響，自無庸逐一論述，附此敘明。
五、訴訟費用負擔之依據：民事訴訟法第78條。 
中　　華　　民　　國　　111 　年　　2　　月　　11　　日
                  勞動法庭    法  官  何世全
一、上正本係照原本作成。
二、如對本判決上訴，須於判決送達後20日內向本院提出上訴狀
    。如委任律師提起上訴者，應一併繳納上訴審裁判費。
三、提起上訴，應以上訴狀表明(一)對於第一審判決不服之程度
    ，及應如何廢棄或變更之聲明，(二)上訴理由（民事訴訟法
    第441條第1項第3款、第4款），提出於第一審法院。
中　　華　　民　　國　　111 　年　　2 　　月　　16　　日
                              書記官   顏伶純